臺灣臺中地方法院交通事件裁定　　　 100年度交聲字第1581號
原處分機關　交通部公路總局臺中區監理所臺中市監理站
異議人即
受處分人　　張家銘
上列異議人即受處分人因違反道路交通管理處罰條例案件，對於
交通部公路總局臺中區監理所臺中市監理站於民國100年5月25日
所為之裁決（裁監稽違字第裁61-Z00000000號裁決書），聲明異
議，本院裁定如下：
    主    文
異議駁回。
    理    由
一、原處分機關意旨略以：異議人即受處分人張家銘（下稱受處
    分人）駕駛0801-ZZ號租賃小客貨車，於民國100年4月1日1
    時29分許，在國道二號東向3.7公里處，因「雷測行速118公
    里，限速90公里，超速28公里（測距301公尺）」違規，經
    內政部警政署國道公路警察局第一警察隊泰山分隊依違反道
    路交通管理處罰條例第33條第1項第1款當場舉發。本所遂於
    100年5月25日以裁監稽違字第裁61-Z00000000號裁決書，裁
    處罰鍰新臺幣(下同)3,500元並依同條例第63條第1項記違規
    點數1點等語。
二、聲明異議意旨略以：依道路交通法規之規定，測速照相地點
    前均應設測速照相警示告示牌，如前有測速照相每一個固定
    式或移動式照相點應設立之。按對於行車速度超過規定之最
    高速限或低於規定之最低速限之違規定行為，採用固定或非
    固定式科學儀器取得證據資料證明者，於一般道路須至少於
    100公尺，於高速公路、快速公路須至少於300公尺前，明顯
    標示之，道路交通管理處罰條例第7條之2第3項定有明文，
    也就是說，要做舉發動作時，每一個舉發點，都要規定設置
    警示告示牌。然國道二號東向1.7公里有警示告示牌，2.4公
    里就有固定測速照相機，而員警在3.7公里處做舉發動作已
    違反規定未在前方設置警示告示牌，因其未依法規在每一個
    舉發點都設置警示告示牌云云。
三、按汽車行駛於高速公路、快速公路或設站管制之道路，不遵
    使用限制、禁止、行車管制及管理事項之管制規定而其行車
    速度超過規定之最高速限或低於規定之最低速限，處汽車駕
    駛人3,000元以上6,000元以下罰鍰；汽車駕駛人違反道路交
    通管理處罰條例第33條第1項之規定者，除依原條款處罰鍰
    外，並予記違規點數1點，道路交通管理處罰條例第33條第1
    項第1款及第63條第1項第1款定有明文。又依違反道路交通
    管理事件統一裁罰基準表所示，汽車駕駛人駕駛小型車，行
    駛高速公路行車速度超過規定之最高速限20公里以上未滿40
    公里，於期限內繳納或到案聽候裁決者，處罰鍰3,500元，
    並記違規點數1點。另對於行車速度超過規定之最高速限或
    低於規定之最低速限之違規行為，採用固定或非固定式科學
    儀器取得證據資料證明者，於一般道路須至少於100公尺，
    於高速公路、快速道路須至少於300公尺前，明顯標示之，
    道路交通管理處罰條例第40條、第7條之2第1項第7款、第2
    項第9款、第3項分別定有明文。衡諸上開法規立法用意，不
    外表明科處違規人行政裁罰之終極目的，乃在敦促駕駛人依
    行車速限駕駛，是以科學儀器採證，應由主管機關在明顯處
    告示，用以提醒駕駛人依道路限速行駛，以期在駕駛人避免
    受罰之心理下，達到依行車速限駕駛進而維護行車安全之最
    大效益，尚非謂如有違反，駕駛人超速行駛之違規行為即應
    不罰，合先敘明（臺灣高等法院臺中分院98年度交抗字第
    324、366號）。
四、經查：
(一)本件受處分人對於在上開時、地，有駕駛上開租賃小客貨車
    行駛高速公路速度超過規定最高速限之事實，並不否認，且
    有上揭舉發通知單及原處分機關裁決書各1份等在卷可稽，
    足認受處分人確有上揭違規情事無訛。
(二)道路交通管理處罰條例第7條之2規定係於94年12月28日修正
    ，該條明定以科學儀器採證取締超速時，一般道路至少於10
    0公尺前，而高速道路、快速公路至少於300公尺前，應樹立
    明顯標示警示駕駛人，係在使國家公權力之行使合理化，符
    合正當法律程序，避免交通執法之爭議。故此一明文規定，
    係防止人民之權利遭受突襲，且立法者考量一般道路與高速
    道路之行車速度有別，故分別制定至少於100公尺、300公尺
    之規定。查國道二號為高速公路，以科學儀器採證取締時，
    依上開規定須於至少300公尺前標示。本件取締地點為國道2
    號公路東向3.7公里處，而該路段於東向1.8公里處設有速限
    90公里暨前有測速照相之告示牌，有內部政警政署國道公路
    警察局第一警察隊100年5月3日公警一交字第100017099 7號
    函附卷可參，足見主管機關已盡明確告知用路人應依照道路
    速限標誌行駛，以確保交通安全之義務。況且行車時遵守使
    用限制之管制規則，本即用路人應有之法治觀念，有關在道
    路明顯處一定距離前設置警告標誌之規定，係民主國家基於
    法治國原則下，為符合人民之合理期待，維護其可能遭受處
    罰之預見可能性，所為之明確規範。因而，公路警察設置「
    前有測速照相」之警告標誌時，已依上開規定於至少300公
    尺前標示，則受處分人辯稱每一個舉發點均應設置警示告示
    牌，顯係對該條項之文義有所誤解之處。本件受處分人於上
    開路段超速行駛之違規行為既屬明確，已如前述，是受處分
    人前揭所辯乃卸責之詞，顯不可採。
五、綜上所述，本件受處分人確有駕車行駛高速公路速度超過規
    定最高速限之違規行為，從而原處分機關依道路交通管理處
    罰條例第33條第1項第1款及違反道路交通管理事件統一裁罰
    基準表之規定，裁處受處分人罰鍰3,500元，並依同條例第
    63條第1項第1款規定，記違規點數1點，並無不當，本件聲
    明異議為無理由，應予駁回。
據上論斷，應依道路交通管理處罰條例第87條第2項、道路交通
事件處理辦法第18條，裁定如主文。
中    華    民    國  100    年    6    月    7     日
                  交通法庭    法  官  蔡美華
上正本證明與原本無異。
如不服本裁定，應於送達後5日內，向本院提出抗告狀。
                              書記官  莊金屏
中    華    民    國  100    年    6    月    7     日